【裁判字號】    99,易,3110
【裁判日期】    991208
【裁判案由】    詐欺
【裁判全文】
臺灣臺中地方法院刑事判決              99年度易字第3110號
公  訴  人  臺灣臺中地方法院檢察署檢察官
被      告  周宏偉
上列被告因詐欺案件，經檢察官提起公訴（99年度偵字第18394
號），被告於本院行準備程序時就被訴事實為有罪之陳述，本院
合議庭裁定由受命法官獨任行簡式審判程序，判決如下：
    主    文
周宏偉犯幫助詐欺取財罪，處拘役伍拾伍日，如易科罰金，以新
臺幣壹仟元折算壹日。
    犯罪事實
一、周宏偉明知金融帳戶之存摺及金融卡係供自己使用之重要理
    財工具，關係個人財產、信用之表徵，並可預見一般人取得
    他人金融帳戶使用常與財產犯罪密切相關，且取得他人存摺
    之目的在於掩飾犯罪所得之財物或財產上利益不易遭人追查
    ，又對於提供帳戶雖無引發他人萌生犯罪之確信，但仍以縱
    若有人持以犯罪，亦無違反其本意之幫助詐欺之不確定故意
    ，於民國97年4 月30日即最近一次變更銀行帳戶資料日起至
    98年2 月7 日前之某日，在臺中市水湳地區，將所有臺灣銀
    行大雅分行帳號000000000000號帳戶之存摺、金融卡及密碼
    等資料，提供予姓名年籍不詳之某成年男子，容任該成年男
    子及所屬詐欺集團做為詐欺取財之工具，而以此方式幫助該
    成年男子及所屬詐欺集團使用前開銀行帳戶詐騙他人匯款之
    用。嗣該不詳姓名之成年男子取得上開銀行帳戶存摺、金融
    卡及密碼後，即與所屬由不詳成年人所組成之詐欺取財集團
    成年成員，共同基於意圖為自己不法所有之犯意聯絡，由該
    集團某成年成員於98年2 月7 日中午12時許，透過網際網路
    與呂昆錚聊天，並佯稱欲進行援交，要求呂昆錚先持金融卡
    至銀行自動櫃員機確認身份及查詢有無銀行存款云云，致使
    呂昆錚陷於錯誤，信以為真，而依指示接續匯款3 筆計新臺
    幣（下同）15萬9,983 元至對方指定帳戶，其中1 筆係於同
    日下午3 時9 分許，在新竹市○○路全家便利超商內，依對
    方指示操作銀行自動櫃員機轉帳2 萬9, 983元至周宏偉之上
    開帳戶內。嗣因呂昆錚發現受騙而報警處理，始循線查悉上
    情。
二、案經新竹市警察局第三分局報請臺灣新竹地方法院檢察署呈
    請臺灣高等法院檢察署令轉臺灣臺中地方法院檢察署檢察官
    偵查起訴。
    理    由
一、按本件被告周宏偉所犯，非死刑、無期徒刑、最輕本刑為3
    年以上有期徒刑之罪，或高等法院管轄第一審之案件，被告
    於準備程式中，就前揭被訴事實為有罪之陳述，經受命法官
    告以簡式審判程式之旨，並聽取被告與公訴人之意見後，本
    院認無不得或不宜改依簡式審判程式進行之處，爰依刑事訴
    訟法第273 條之1 第1 項、第284 條之1 ，裁定本件由受命
    法官獨任進行簡式審判程式，是本件之證據調查，依刑事訴
    訟法第273 條之2 規定，不受同法第159 條第1 項、第161
    條之2 、第161 條之3 、第163 條之1 及第164 條至170 條
    規定之限制，合先敘明。
二、上開犯罪事實，業據被告周宏偉於本院準備程序、審理時坦
    承不諱（見本院卷第36頁反面、40頁反面），核與證人即被
    害人呂昆錚於警詢、偵查中所證述之情節相符（見新竹地檢
    署卷第6 至7 、59至60頁），並有證人呂昆錚提出之國泰世
    華銀行交易明細表1 紙及渣打銀行自動櫃員機交易明細表2
    紙（同前偵查卷第8 頁）、新竹市警察局第三分局南門派出
    所受理各類案件紀錄表、受理刑事案件報案三聯單、受理詐
    騙帳戶通報警示簡便格式表及內政部警政署反詐騙諮詢專線
    紀錄表、被告上開銀行帳戶開戶基本資料及存摺交易往來明
    細查詢各1 份在卷可稽（見同前偵查卷第9 至17頁），足認
    被告之自白核與事實相符，自堪採信。
三、按刑法上之故意，分為直接故意（確定故意）與間接故意（
    不確定故意）。行為人對於構成犯罪之事實，明知並有意使
    其發生者，為直接故意；行為人對於構成犯罪之事實，預見
    其發生而其發生並不違背其本意者，為間接故意。又幫助犯
    之成立，以行為人主觀上認識被幫助者正欲從事犯罪或係正
    在從事犯罪，且該犯罪有既遂之可能，而其行為足以幫助他
    人實現構成要件者，即具有幫助故意，並不以行為人確知被
    幫助者係犯何罪名為必要。而按金融機構之帳戶為個人理財
    之工具，為便利大眾使用此一理財工具，以資活絡資金供需
    ，對於申請開設金融帳戶並無設有任何特殊之限制，一般民
    眾皆能自由申請開戶，並得同時在不同金融機構申請多數存
    款帳戶使用，乃眾所周知之事實。又依一般人之社會生活經
    驗，倘係經由合法管道之收入、支出，本可自行向金融行庫
    開立帳戶，殊無大費周章使用他人帳戶之必要，況且近來詐
    騙案件層出不窮，詐騙集團多利用人頭帳戶做為出入帳戶，
    不僅廣為媒體所披載，亦經政府一再宣導提醒注意，衡諸目
    前社會以電視、報紙甚至網路等管道流通資訊之普及程度，
    以及使用自動提款機從事提款、轉帳交易之頻繁，苟見有陌
    生人不思以自己名義申請開立帳戶，反而向不特定人蒐集或
    收購他人之金融機構帳戶使用，自屬可疑。再者，犯罪者自
    然不會使用其無法掌控之帳戶，否則將無法確保該帳戶之使
    用人突然向金融機構辦理掛失，致使犯罪者無法使用帳戶；
    亦不會使用集團成員名義申辦帳戶，否則即可能將犯罪者身
    分曝光而遭查緝。是以犯罪者欲使用他人名義申辦帳戶作為
    詐騙使用時，當會先徵得帳戶使用人之同意，並確知不會被
    掛失後，才予使用。而被告周宏偉於行為時為成年人，已有
    相當之社會經驗，對於帳戶提供他人使用，將可能為他人從
    事不法，應有預見，是被告具備幫助詐欺取財之不確定故意
    ，應可認定。而被告有此不確定故意，仍將其上開帳戶之存
    摺、金融卡、密碼交予不詳姓名年籍之成年男子及所屬詐欺
    取財集團為詐欺犯罪之用，被告雖未參與上開犯罪之構成要
    件行為，然其顯係以幫助他人犯罪之意思，實施上開犯罪構
    成要件以外之行為，其幫助詐欺取財犯行，亦可認定。綜上
    所述，本案事證明確，被告幫助詐欺之犯行堪以認定，自應
    依法論科。
四、是核被告周宏偉所為，係犯刑法第30條第1 項、刑法第339
    條第1 項幫助詐欺取財罪。其幫助他人犯罪，應依刑法第30
    條第2 項規定，按正犯之刑減輕之。爰審酌被告任意交付自
    己帳戶之存摺、金融卡、密碼予姓名年籍不詳之人使用，犯
    罪之動機、目的雖然單純，但罔顧此舉可能淪為他人犯罪之
    工具，助長財產犯罪者遂行詐欺取財之目的，同時使犯罪者
    得以隱匿真實身分，增加查緝罪犯之困難，助長犯罪氣焰，
    危害社會治安，所為可議，並審酌被告犯後坦承犯行，態度
    尚可，及被害人遭詐騙而匯入被告上開銀行帳戶之金額為2
    萬9,983 元，迄今未獲賠償等一切情狀，量處如主文所示之
    刑，復參以本件犯罪情節之輕重，及被告之資力、智識程度
    等情，諭知以1 千元折算1 日之易科罰金折算標準，以示懲
    儆。
據上論斷，應依刑事訴訟法第273 條之1 第1 項、第299 條第1
項前段，刑法第30條第1 項前段、第2 項、第339 條第1 項、第
41條第1 項前段，刑法施行法第1 條之1 第1 項、第2 項前段，
判決如主文。
本案經檢察官陳雅瑩到庭執行職務。
中    華    民    國    99    年    12    月    8     日
                  刑事第十一庭  法  官  廖純卿
以上正本證明與原本無異。
如不服本判決應於收受判決後10日內向本院提出上訴書狀，並應
敘述具體理由；其未敘述上訴理由者，應於上訴期間屆滿後20日
內向本院補提理由書（均須按他造當事人之人數附繕本）「切勿
逕送上級法院」。
                                書記官  柳寶倫
中    華    民    國    99    年    12    月    8     日
附錄論罪科刑法條
中華民國刑法第339條
（普通詐欺罪）
意圖為自己或第三人不法之所有，以詐術使人將本人或第三人之
物交付者，處 5 年以下有期徒刑、拘役或科或併科 1 千元以下
罰金。
以前項方法得財產上不法之利益或使第三人得之者，亦同。
前二項之未遂犯罰之。

司法院資訊處製作；財團法人民間司法改革基金會備份。
